【裁判字號】    94,重訴,178
【裁判日期】    950628
【裁判案由】    損害賠償
【裁判全文】
臺灣桃園地方法院民事判決             94年度重訴字第178號
原      告  乙○○
                      樓
訴訟代理人  丙○○
被      告  甲○○
上列當事人間請求損害賠償事件，由刑事庭裁定移送前來，本院
於民國95年6月14日言詞辯論終結，判決如下：
    主  文
被告應給付原告新台幣伍拾陸萬貳仟貳佰肆拾柒元，及自民國九
十三年十二月七日起至清償日止，按年息百分之五計算之利息。
原告其餘之訴駁回。
訴訟費用由被告負擔六分之一，餘由原告負擔。
本判決第一項，於原告以新台幣壹拾捌萬捌仟元為被告供擔保後
，得假執行。但被告如於執行標的物拍定、變賣或物之交付前，
以新台幣伍拾陸萬貳仟貳佰肆拾柒元為原告預供擔保，或將請求
標的物提存，得免為假執行。
原告其餘假執行之聲請駁回。
    事實及理由
一、按「附帶民事訴訟除本編有特別規定外，準用關於刑事訴訟
    之規定。但經移送或發回、發交於民事庭後，應適用民事訴
    訟法。」，刑事訴訟法第490 條定有明文。又「訴狀送達後
    ，原告不得將原訴變更或追加他訴。但有下列各款情形之一
    者，不在此限：．．．。三擴張或減縮應受判決事項之聲明
    者。．．．」民事訴訟法第255 條第1 項定有明文。本件原
    告於刑事庭提起附帶民事訴訟時請求判決被告應給付原告3
    個月看護費用新台幣（下同）9 萬元、每月薪資約3 萬元之
    1 年又1 個月無法工作之損失39萬元、45年又6 個月減少勞
    動能力比率53.85%之損失8,790,600 元、精神慰撫金1,000,
    000 元，嗣經刑事庭移送民事庭後，於民國94年7 月27日言
    詞辯論程序中將減少勞動能力之年數減縮為40年又6 個月，
    減少勞動能力比率減縮為10%-15% ，續於95年5 月16日具狀
    將看護費用減縮為10,500元（即住院期間，每日以醫院附設
    之看護中心收費標準2,100 元計）、工作損失部分減縮為36
    5,604 元（即每月平均薪資為30,467元，1 年無法工作）；
    勞動能力減少部分減縮為2,230,184 元（即40年又8 個月減
    少勞動能力15%） ，自應適用民事訴訟法之規定，此既僅係
    減縮應受判決事項之聲明，核與民事訴訟法第255 條第1 項
    規定相符，應予准許，合先敘明。
二、本件原告起訴主張：(一)被告於民國92年10月10日下午2 時20
    分，駕駛車號T3-0678 自小客車（下稱系爭小客車），沿桃
    園縣龜山鄉○○街31巷往台北縣樹林市○○路方向行駛，至
    宏慶街69巷8 弄交岔路口時，本應注意汽車行經無號誌之交
    岔路口時，應減速慢行，作隨時停車之準備，且應注意車前
    狀況，隨時採取必要之安全措施，以避免危險之發生，而依
    當時情況，又非不能注意，竟疏未注意貿然行駛，適有原告
    騎乘車號LM8-399 重型機車，自宏慶街69巷8 弄巷口駛出欲
    左轉往宏慶街31巷方向行進，突遭被告駕駛之系爭小客車右
    側車頭撞擊，致原告受有前額、上唇撕裂傷、左膝挫傷及扭
    傷、前門牙斷裂、左膝後十字韌帶斷裂等傷害，案經臺灣桃
    園地方法院檢察署以93年度偵字第8065號提起公訴，經本院
    以93年度桃交簡字第1255號刑事判決被告過失傷害確定。(二)
    原告因本件車禍致受有下列損失，臚列如下：(1)看護費用：
    10,500元。(2)不能工作損失：365,604 元。(3)減少勞動能力
    損失：2,230,184 元。(4)精神慰撫金：原告因本件車禍受受
    左膝後十字韌帶斷裂，致不宜久站及劇烈運動，甚且有時左
    膝尚有不自主抽痛、無力感等後遺症，且外嘴部前門牙斷裂
    ，造成咀嚼不便，尚待修補解決，對原告身心傷害頗鉅，故
    請求慰撫金1,000,000 元。爰依民法第184 條第1 項前段、
    第193 條第1 項、第195 條第1 項之規定，提起本件訴訟，
    並聲明：(一)被告應給付原告3,606,288 元，及自起訴狀繕本
    送達之翌日起至清償日止，按週年利率5%計算之利息。(二)願
    供擔保，請准為假執行之宣告。
三、被告則以：被告於92年10月10日下午2 時20分許，駕駛系爭
    小客車，以時速30公里速度沿桃園縣龜山鄉○○街31巷往台
    北縣樹林市○○路方向行駛，至宏慶街69巷8 弄無號誌交岔
    路口時，原告突騎乘前開機車自被告右側衝出欲左轉不及致
    生撞擊，本件車禍肇事原因業經臺灣省桃園縣區車輛行車事
    故鑑定委員會鑑定認定原告乃為本件車禍事故之肇事主因，
    故原告與有過失。退萬步而言，縱認本件車禍被告仍須負過
    失責任，惟原告請求看護費並未提出相關證明其不良於行之
    期間確需人看護，且原告於93年11月15日本院刑事庭開庭時
    已能獨自行走，甚且可自行騎乘機車，足見原告康復情況良
    好已能復業，顯然原告本件請求看護費用、不能工作損失、
    減少勞動能力損失均非可採等語，資為置辯，並為答辯聲明
    ：(一)駁回原告之訴。(二)如受不利判決，願供擔保，請准宣告
    免為假執行。
四、兩造不爭執部分：
    (一)被告有於簡易判決處刑書犯罪事實欄所載之時間、地點造
      成原告受有傷害。刑事部分並經本院刑事庭於94年1 月14
      日以93年度桃交簡字第1255號判處被告過失傷害拘役50日
      ，並已易科罰金執行完畢。
    (二)台灣省桃園縣區車輛行車事故鑑定委員會鑑定結果為原告
      駕駛重機車左轉彎未讓直行車先行為肇事主因，被告駕駛
      自小客車行近無號誌岔路口未減速慢行為肇事次因。
    (三)國立台灣大學醫學院附設醫院診字第92095458號診斷證明
      書：病人即原告於92年12月14日住院，92年12月18日出院
      。
    (四)國立台灣大學醫學院附設醫院雲林分院（下稱台大醫院雲
      林分院）雲醫診字第9039號診斷證明書醫師囑言：原告目
      前帶仍有鬆弛現象，長期站立及蹲踞有疼痛現象，有遺
      存運動障礙，其勞動能力喪失為10-15%。
    (五)台大醫院雲林分院94年8 月11日台大雲分歷字第09400045
      27號函、94年11月7 日台大雲分歷字第0940006670號分別
      函覆：原告住院期間起居、更衣洗澡不便需看護照護，出
      院後則可自行照顧。術後，需穿戴膝部支架輔助6 週、復
      健2 個月，共1 年不得劇烈運動。而輕便行走及短時間站
      立之工作，約術後3 個月之後應可從事。若勞力搬運工作
      則建議至少半年至1 年之後；復健2 個月後，應可從事輕
      便之工作，若負重、搬運、跑跳則較不建議。
    (六)偉昶工業股份有限公司（下稱偉昶公司）以傳真函覆：原
      告於92年8 月初進入公司擔任烤漆部之作業員，於92年11
      月底離職，期間所實領薪資8 月為29,945元，9 月為27,
      989 元，10月為9,296 元，11月為18,395元。11月實際工
      作之天數不明。
    (七)原告於93年7 月5 日至年8 月5 日在先進工業股有限公司
      （下稱先進公司）擔任印刷工一職，每月薪資2 萬餘元、
      94年3 月24日至94年3 月31日在加都電著塗裝機械股份有
      限公司（下稱加都公司）擔任作業員一職，共領薪資4,25
      8 元、94年4 月2 至94年5 月16日在彰凱科技股份有限公
      司（下稱彰凱公司）擔任作業員一職，日薪620 元。
    (八)被告係大溪國中畢，現任職於機鍊企業有限公司（下稱機
      鍊公司），月薪25,000元，年所得約300,000 元。
    (九)被告曾給付原告12,000元。
    (十)被告之保險公司已給付原告醫療費用49,122元。
五、本院判斷：
    (一)原告主張被告於前開時、地，駕車本應注意汽車行駛至交
      岔路口，應減速慢行，作隨時停車之準備轉，且應注意車
      前狀況，隨時採取必要之安全措施，以避免危險之發生，
      而依當時情況，又非不能注意，竟疏未注意貿然行駛，與
      自宏慶街69巷8 弄巷口駛出欲左轉往宏慶街31巷方向行進
      之原告所騎乘之重型機車發生撞擊，造成原告受有前額、
      上唇撕裂傷、左膝挫傷及扭傷、前門牙斷裂、左膝後十字
      韌帶斷裂等傷害之事實，業據其提出與所述相符之診斷證
      明書為證，被告對此並不爭執。而被告於車輛行駛時，原
      應注意車輛行經交岔路口時，應減速慢行，作隨時停車之
      準備，且應注意車前狀況，隨時採取必要之安全措施，以
      避免危險之發生，且依桃園縣警察局道路交通事故調查報
      告表所載，事故路段係屬村里道路、當時天候晴、日間自
      然光線、柏油路面、路面乾燥、無缺陷、視距良好，並無
      不能注意之情事，然被告於行經該村里道路之路段時本應
      減速慢行，於行近無號誌之交岔路口時更應減速作隨時停
      車之準備，且應注意車前狀況，然被告竟未減速，亦疏未
      注意車前狀況，即貿然通過該無號誌之交岔路口，致肇本
      件車禍事故發生，是被告之過失侵權行為責任甚明，而本
      件刑事庭亦同此認定，有本院93年度壢交簡字第1255號刑
      事判決書影本附卷可稽，並經本院調閱上開刑事卷宗查核
      屬實，是原告其所受之傷害係因被告之過失行為所致，堪
      信為實在。
    (二)按「因故意或過失，不法侵害他人之權利者，負損害賠償
      責任。」、「汽車、機車或其他非依軌道行駛之動力車輛
      ，在使用中加損害於他人者，駕駛人應賠償因此所生之損
      害。」、「不法侵害他人之身體或健康者，對於被害人因
      此喪失或減少勞動能力或增加生活上之需要時，應負損害
      賠償責任。」；「不法侵害他人之身體、健康、名譽、自
      由、信用、隱私、貞操，或不法侵害其他人格法益而情節
      重大者，被害人雖非財產上之損害，亦得請求賠償相當之
      金額。」，民法第184 條第1 項前段、第191 條之2 前段
      、第193 條第1項 及第195 條第1 項前段分別定有明文。
      被告對於原告所受之損害既應負賠償責任，已如前述，則
      原告依據前開規定，訴請被告賠償看護費用、工作損失、
      減少勞動能力損失及精神慰撫金，即屬於法有據。茲就原
      告請求之項目及金額審究如下：
      (1)看護費用部分：
        原告主張其因被告上開侵權行為致受有前額、上唇撕裂
        傷、左膝挫傷及扭傷、前門牙斷裂、左膝後十字韌帶斷
        裂等傷害，於住院期間即自92年12月14日至同年月18日
        ，因無法自理生活須他人全天照顧，每日看護費用以2,
        100 元計算，爰請求看護費用10,500元乙節，雖未提出
        支出之證明，然原告既係由其母親看護，依現今學說及
        判例均主張被害人因受傷需要隨身看護，而由親屬、配
        偶等看護時，雖無現實看護費之支付，亦未受支付之請
        求亦應認被害人受有相當看護費之損害得向加害人請求
        賠償，是經本院依職權向台大醫院雲林分院函查，據該
        院於94年8 月11日以台大雲分歷字第0940004527號函覆
        本院稱：「住院期間起居、更衣洗澡不便，需看護照護
        ，出院則可自行照顧」，被告對此並不爭執，另聘請看
        護並無統一收費標準，一般行情，僱請本國看護所需之
        費用以附設於醫院之看護機構全天看護之費用為2,10 0
        元左右，是原告請求以每日2,100 元計算住院期間之看
        護費用10,500元，尚稱合理，應予准許。
      (2)工作損失部分：
        原告主張其原係受僱於偉昶公司，每月薪資平均為30,4
        67元（即92年8 月應領薪資32,645元及9 月應領薪資28
        ,289 元 之平均），且術後1 年不得為劇烈運動，請求
        被告賠償其自92年10月10日（即事故發生之日）起至93
        年10月9 日止，計12個月之工作損失，總計365,604 元
        （30,467×12），並提出偉昶公司薪資袋為證，惟為被
        告所否認。經本院依職權向台大醫院雲林分院函查，據
        該院於94年8 月11日以台大雲分歷字第0940004527號函
        覆稱：術後，復健2 個月，之後共1 年不得劇烈運動，
        而輕便的行走及短時間站立之工作約術後3 個月之後應
        可從事，若勞力搬運工作則建議至少半年或1 年之後。
        續於94年11月7 日以台大雲分歷字第0940006670號函覆
        本院稱：病患（指原告）復健2 個月後，應可從事輕便
        之工作，有上開該函文附卷可按，兩造對此函文均表不
        爭執。再參酌本院依職權向原告於本件車禍事故發生後
        所任職之先進公司（任職期間93年7 月5 日至93年8 月
        5 日）、加都公司（任職期間94年3 月24日至94年3 月
        31日）、彰凱公司（任職期間94年4 月2 日至94年5 月
        16日）函查，據上開公司之回覆，原告均係擔任印刷工
        及作業員一職，兩造亦表不爭執，可證原告於本件車禍
        事故發生前、後所從事之工作均非屬需負重、搬運或跑
        跳等需耗費體力之工作，是原告因被告本件之侵權行為
        所致不能工作之期間應以3 個月為宜。又原告原於偉昶
        公司任職，據該公司於94年10月17日以傳真、95年2 月
        10日以公務電話紀錄向本院函覆稱：原告自92年8 月初
        進擔任該公司烤漆部作業員一職，並於同年11月底離職
        ，其間每月所實領薪資8 月為29,945元、9 月為27,989
        元、10月為9,296 元（僅工作10天）、11月為18,625元
        （工作天數不詳），金額不符應係扣除勞健保等費用等
        語，有上開傳真及公務電話紀錄在卷可按，是以原告主
        張於未受傷前在偉昶公司正常工作之8 、9 月之平均月
        薪在扣除勞健保等費用前為30,467元【即（32,645＋27
        ,545）/2】，堪可採信，從而，原告所得請求因本件車
        禍致無法工作所受之損失應為91,401元（計算式：30,
        467 ×3 ＝91,401），逾此金額之請求，即難認有據。
      (3)減少勞動能力部分：
        原告主張其所受之傷害，依台大醫院雲林分院雲醫診字
        第9039號診斷證明書所記載：原告所減少之勞動能力為
        15 %，則自93年10月10日起，以原告92年8 月及9 月之
        平均薪資30,467元為計算基準，算至強制退休之60歲止
        ，原告得向被告請求賠償此部分所受之損害計2,230,18
        4 元乙節。經查，原告因本件車禍所受之傷害，依台大
        醫院雲林分院於94年7 月12日開立之雲醫診字第9039號
        診斷證明書醫師囑言欄所載：「有遺存運動障礙，勞動
        能力喪失10-15%」，而原告係74年6 月10日生，於93年
        1 月10日（本件車禍事故發生之日即92年10月10日起3
        個月部分已請求工作損失）時為18歲又7 個月，依勞動
        基準法第54條第1 項第1 款規定之勞工強制退休年齡為
        60歲，則原告尚有41年又5 個月之年數可工作，從而，
        原告所得請求之勞動能力減損之損失，以其於92年8 月
        及9 月之平均薪資30,467元乘以整體勞動能力減損15 %
        計算，再依霍夫曼計算法扣除中間利息，計原告可請求
        之金額為1,212,255 元【計算式為：計算式為：[54841
        （即30467*12*15%）*121.00000000 （此為應尚可作41
        年之霍夫曼係數）+54841*0.000000000000000*(22.000
        00000-00.0000000 )]=1,212,255 （小數點以下四捨五
        入）】。準此，原告所得請求減少勞動能力之損失為1,
        21,255元，是原告此部分請求於1,212,255 元之範圍內
        為有理由，逾此部分，則無理由。
      (4)精神慰撫金部分：
        按慰撫金之賠償得參酌雙方身分、資力、加害程度，及
        其他各種情形核定相當之數額，有最高法院51年度台上
        字第223 號判例要旨可資參照。查原告於本件車禍事故
        發生時年僅18餘歲正值青少年時期，卻因爭車禍事故致
        受有前額、上唇撕裂傷、左膝挫傷及扭傷、前門牙斷裂
        、左膝後十字韌帶斷裂等傷害，傷後飽受手術、復健折
        磨，並遺存有運動障礙，顯已造成其日後就業上及日常
        休閒生活上之限制，生活上所受之影響難謂不大，且身
        心更承受莫大痛苦可見，是其請求被告賠償精神慰撫金
        ，洵屬有據。經查，原告係高中畢，於車禍事故發生時
        甫從學校畢業並從事烤漆作業員工作，每月薪資約30,0
        00元，名下並無財產；被告則係國中畢，現任職於機鍊
        公司，年收入300,000 元，名下有坐落桃園縣八德市房
        屋乙戶及汽車乙部，財產總額共約740,000 餘元等情，
        有兩造提出之畢業證書及各類所得扣繳憑單影本在卷可
        按，並有本院依職權調閱兩造稅務電子閘門財產所得調
        件明細表附卷可稽，且為兩造所互不爭執，本院審酌被
        告之過失程度及兩造之身分、地位、經濟狀況、原告受
        傷情形及其身體上、精神上所受之痛苦程度等一切情狀
        ，認原告請求精神慰撫金以600,000 元，方屬適當，逾
        此數額之請求，即無理由。
      (5)綜上所述，原告所得請求賠償之金額為1,914,156 元（
        10,500＋91,401＋1,212,255 ＋600,000） 。
    (三)次按損害之發生或擴大，被害人與有過失者，法院得減輕
      賠償金額或免除之，民法第217 條第1 項定有明文。此項
      規定之目的在謀求加害人與被害人間之公平，倘受害人於
      事故之發生亦有過失時，由加害人負全部賠償責任，未免
      失之過苛。經查，本件車禍事故肇事責任，經台灣省桃園
      縣區行車事故鑑定委員會鑑定結果，認「乙○○駕駛重機
      車左轉彎未讓直行車先行為肇事主因，甲○○駕駛自小客
      車行近無號誌岔路口未減速慢行為肇事次因」等情，有台
      灣省桃園縣區行車事故定委員會桃鑑字第930620號鑑定意
      見書在卷可參，是原告就本件車禍之發生顯然與有過失，
      被告抗辯應適用過失相抵之規定，應屬可採。本院審酌原
      告對此次車禍事故過失之情節，認原告就本件損害之發生
      與有過失責任較大，應負70 %之過失責任，被告所負責任
      較小，應負30 %之責任，即依上開情節，依職權減輕被告
      70 %之賠償金額，又被告曾給付原告12,000元，爰將上開
      金額扣減之，從而，原告依侵權行為法律關係所得請求被
      告賠償之金額於562,247 元（1,914,156 ×30% －12,000
      及自起訴狀繕本送達被告之翌日即93年12月7 日至清償日
      止，按年息5%計算之利息之範圍內，為有理由，應予准許
      。逾此部分之請求為無理由，應予駁回。
六、兩造均陳明願供擔保請准宣告假執行及免為假執行，經核原
    告勝訴部分，均核無不合，爰分別酌定相當之擔保金額准許
    之。至原告敗訴部分，其假執行之聲請已失所附麗，應併駁
    回之。
七、本件事證已臻明確，兩造其餘攻擊防禦方法及所提出之各項
    證據資料，經審酌後，因認與判決之基礎無涉，且不影響判
    決之結果，爰不予以一一論述，附此敘明。
八、結論：原告之訴為一部有理由，一部無理由，依民事訴訟法
    第第79條，第390 條第2 項及第392 條第2 項，判決如主文
    。
中    華    民    國    95    年    6     月    28    日
                  民事第一庭    法  官  林淑鳳
以上正本係照原本作成。
如對本判決上訴，須於判決送達後20日內向本院提出上訴狀。
中    華    民    國    95    年    6     月    28    日
                                書記官  冒佩妤


司法院資訊處製作；財團法人民間司法改革基金會備份。
